臺灣板橋地方法院刑事判決　　　　　　　 94年度易字第285號
聲　請　人　臺灣板橋地方法院檢察署檢察官
被　　　告　甲○○
選任辯護人　孫志堅律師
上列被告因偽造文書案件，經檢察官向聲請簡易判決處刑（93年
度偵字第11824 號），本院認不得逕以簡易判決處刑，改依通常
程序判決如下：
    主  文
甲○○無罪。
    理  由
一、公訴意旨略以：被告甲○○於民國93年7 月21日（原聲請簡
    易判決處刑書誤載為「93年7 月22日」），依報紙分類廣告
    之訊息，與自稱為「李先生」、「陳先生」之同案被告林意
    達（業經本院判處罪刑）接洽購買偽造畢業證書事宜，同日
    下午2 時許，雙方依約赴臺北市捷運昆陽站旁之「麥當勞」
    餐廳內會面，商談購買國內外技術學院之學歷證明，被告甲
    ○○並將其年籍資料及相片1 張交予同案被告林意達，雙方
    並約定翌日下午2 時再行會面，由同案被告林意達提出臺北
    縣市及國內外各大專院校之畢業證書樣本供被告甲○○瀏覽
    選擇，其後同案被告林意達再與具有犯意聯絡之同案被告薛
    自統（業經本院判處罪刑），共同使用亦具有犯意聯絡之刻
    印店負責人王珊珊（業經本院判處罪刑）所偽刻之印章等工
    具，偽造完成某學校之畢業證書1 紙，惟同案被告林意達與
    薛自統尚未及將該紙偽造之畢業證書交付予被告甲○○，即
    於93年7 月21日下午5 時50分許，為警循線在臺北市○○路
    ○ 段781 號查獲，同案被告林意達並自願帶同警方赴其位於
    臺北縣中和市○○街55巷30弄74號5 樓之工作室內執行搜索
    ，起獲偽造之各式畢業證書空白紙2,025 張、偽造各式學校
    鋼印18台、偽造各式公、私立學校關防印章19顆、偽造畢業
    證書樣品6 張、偽造畢業證書成品2 張、各學校註冊章11顆
    、各學校院（校）長名銜章45個、各類學校關防鋼印、證書
    、成績單等圖片資料檔光碟片14片、各類學校圖片資料檔磁
    碟片3 片、公私立技職學校一覽表、大學校院一覽表等物，
    其後警方再於同日晚間6 時50分許，赴同案被告王珊珊所經
    營位於臺北市○○○路○ 段482 號1 樓執行搜索，扣得電腦
    主機、螢幕、電子圖檔等物，因認被告甲○○涉有刑法第21
    2 條之偽造特種文書罪嫌、同法第217 條之偽造印章罪嫌、
    同法第217 條之偽造印文罪嫌云云。
二、按犯罪事實應依證據認定之，無證據不得推定其犯罪事實；
    又不能證明被告犯罪者，即應諭知無罪之判決，刑事訴訟法
    第154條第2項、第301條第1項分別定有明文。
三、本件公訴人認被告甲○○涉有偽造特種文書、偽造印章、偽
    造印文等罪嫌，無非以被告甲○○、同案被告林意達及薛自
    統於警詢時、偵查中之供述暨上揭扣案物品等為據。惟被告
    甲○○於本院審理時堅決否認有上揭犯行，辯稱：伊當時僅
    係與同案被告林意達商談購買偽造畢業證書事宜，雙方尚未
    談妥，伊因恐對方為詐騙集團人士，遂未應允同案被告林意
    達等人製作偽造畢業證書，嗣於同日傍晚，警方即通知伊前
    往警局說明案情，因同案被告林意達尚未確定須製作何學校
    之畢業證書，乃未開始偽造畢業證書，伊並無何等偽造特種
    文書、偽造印章、偽造印文之情事等語。
四、經查：
  (一)被告甲○○於警詢時及偵查中一再供稱其係於本件為警方查
    獲當日之下午2 時許，依約與同案被告林意達會面，雙方雖
    有商談購買偽造畢業證書事宜，惟尚未談妥，亦未確定偽造
    何學校之畢業證書，且約定同案被告林意達須於翌日下午2
    時，提出各該學校偽造畢業證書樣品供其瀏覽選擇等語（參
    見卷附被告甲○○93年7 月22日0 時35分之警詢筆錄第2頁
    及臺灣板橋地方法院檢察署93年度偵字第11824 號偵查卷第
    65頁背面），是本件依被告甲○○於警詢時及偵查中所供述
    之內容觀之，同案被告林意達斯時是否確已為被告甲○○著
    手暨偽造完成某學校之畢業證書，實有產生合理懷疑之餘地
    ，尚無從憑以認定被告甲○○有與同案被告林意達等人共同
    偽造特種文書、偽造印文之情事。
  (二)同案被告林意達與薛自統於警詢時及偵查中，均未供陳彼等
    斯時已為被告甲○○著手或偽造完成某學校之畢業證書（參
    見卷附同案被告林意達93年7 月22日8 時10分至同日9 時47
    分之警詢筆錄、同案被告薛自統93年7 月22日9 時30分至同
    日10時45分之警詢筆錄及臺灣板橋地方法院檢察署93年度偵
    字第11824 號偵查卷第6 至10頁、第38至39頁、第66至67頁
    、第92頁），其中同案被告林意達於偵查中復供稱其與被告
    甲○○見面時，尚未談妥細節，且其於當日傍晚即遭警方查
    獲，乃未開始製作偽造畢業證書等語（參見同上偵查卷第67
    頁），是本件依同案被告林意達與薛自統於警詢時及偵查中
    之供述內容觀之，同案被告林意達等人是否確已為被告甲○
    ○著手暨偽造完成某學校之畢業證書一節，非但有產生合理
    懷疑之餘地，甚且同案被告林意達更明確供陳其尚未著手為
    被告甲○○製作偽造畢業證書等語，本院自無從憑以認定被
    告甲○○有與同案被告林意達等人共同偽造特種文書、偽造
    印文之情事。
  (三)扣案如原聲請簡易處刑書所載之物品，經本院逐一檢閱查證
    結果，並無任何被告甲○○名義之偽造畢業證書或相關學歷
    證明等文件，亦無任何與公訴人所指被告甲○○涉及上揭犯
    行有關之物品或跡證，是本件自無從憑扣案物品認定被告甲
    ○○有與同案被告林意達等人共同偽造特種文書、偽造印文
    之情事。
  (四)公訴意旨雖認被告甲○○尚有與同案被告林意達、薛自統、
    王珊珊等人共同涉嫌偽造印章云云，惟同案被告林意達、薛
    自統、王珊珊等人早於被告甲○○連繫購買偽造畢業證書之
    前甚久，即已偽造完成上揭扣案之偽造印章等節，業據同案
    被告林意達、薛自統一致供明在卷（參閱上揭同案被告林意
    達、薛自統之各該警詢、偵查筆錄），且被告甲○○與同案
    被告林意達接洽商談購買偽造畢業證書事宜後之數小時，同
    案被告林意達、薛自統、王珊珊等人即遭警方逮捕查獲，並
    扣得上揭大批早已備就之偽造印章、偽造鋼印等物，業已如
    上述，準此以觀，本件實難認定被告甲○○確有與同案被告
    林意達、薛自統、王珊珊等人共同偽造印章之情事。
  (五)本件被告甲○○與同案被告林意達商談購買畢業證書事宜後
    ，同案被告林意達尚未及著手製作偽造畢業證書即遭警查獲
    一節，已如上述，而刑法上關於偽造特種文書、偽造印章、
    偽造印文等罪，復未設有未遂犯、預備犯或陰謀犯處罰之明
    文規定，則本件亦難認被告甲○○有成立該等罪名之可能。
  (六)綜上所述，本件公訴人所指各端，均無一足資證明被告甲○
    ○確成立偽造特種文書、偽造印章、偽造印文等罪責，復查
    又無積極、確切之證據足以證明被告甲○○確有公訴意旨所
    指之各該犯行，揆諸上揭規定，要屬不能證明其犯罪，爰為
    無罪之諭知。
據上論斷，應依刑事訴訟法第452 條、第301 條第1 項，判決如
主文。
本件經檢察官陳銘祥到庭執行職務。
中　　華　　民　　國　　94　　年　　4 　　月　　26　　日
                  刑事第八庭  審判長法　官  王屏夏
                                    法　官  陳鴻清
                                    法　官  王偉光
以上正本證明與原本無異。
如不服本判決，應於判決送達後10日內向本院提出上訴狀。
                              　　　書記官  楊璧華
中　　華　　民　　國　　94　　年　　4 　　月　　26　　日
